【裁判字號】    99,交聲,655
【裁判日期】    990917
【裁判案由】    聲明異議
【裁判全文】
臺灣彰化地方法院交通事件裁定         99年度交聲字第655號
移送機關    交通部公路總局臺中區監理所彰化監理站
異議人即
受處分人    甲○○
上列異議人即受處分人因違反道路交通管理處罰條例案件，對於
交通部公路總局臺中區監理所彰化監理站民國99年5 月13日所為
之處分（彰監四字第裁64-ZFC073189號），聲明異議，本院裁定
如下：
    主  文
原處分撤銷。
甲○○處罰鍰新臺幣參仟元，並記違規點數1點。
    理  由
一、原處分意旨略以：異議人即受處分人甲○○於民國98年8 月
    26日13時34分許，駕駛車牌號碼3465-WG 號自用一般小客車
    ，行經國道三號南下94.4公里處時，有「汽車行駛高速公路
    速度超過規定最高速限（未滿20公里）」之違規行為，經內
    政部警政署國道公路警察局逕行舉發，爰依道路交通管理處
    罰條例第33條第1 項第1 款之規定，裁處罰鍰新臺幣（下同
    ）4,500 元、記違規點數1 點。
二、聲明異議意旨略以：伊於發現信件招領通知時而前往郵局領
    取信件時，已遭郵局之退件，實非故意不為領取郵件，伊有
    心繳納罰款，但因已遭加倍處罰，爰請求只裁罰最低額度等
    語。
三、按汽車行駛於高速公路、快速公路或設站管制之道路，不遵
    使用限制、禁止、行車管制及管理事項之管制規則而有行車
    速度超過規定之最高速限之行為者，處汽車駕駛人3,000 元
    以上6,000 元以下罰鍰，並計違規點數1 點，道路交通管理
    處罰條例第33條第1 項第1 款、第63條分別定有明文。另參
    照違反道路交通管理事件統一裁罰基準及處理細則所附「違
    反道路交通管理事件統一裁罰基準表」之規定，對於違反道
    路交通管理處罰條例第33條第1 項第1 款之違規情形，行駛
    高、快速公路行車速度超過規定之最高速限未滿20公里，逾
    越應到案期限60日以上，繳納罰鍰或逕行裁決處罰者，處罰
    鍰4500元。次按處理違反道路交通管理事件，有關文書送達
    之程序，依行政程序法之規定。又送達，於應受送達人之住
    居所、事務所或營業所為之。於應送達處所不獲會晤應受送
    達人時，得將文書付與有辨別事理能力之同居人、受僱人或
    應送達處所之接收郵件人員。送達，不能依前二條規定為之
    者，得將文書寄存送達地之地方自治或警察機關，並作送達
    通知書兩份，一份黏貼於應受送達人住居所、事務所、營業
    所或其就業處所門首，另一份交由鄰居轉交或置於該送達處
    所信箱或其他適當位置，以為送達。前項情形，由郵政機關
    為送達者，得將文書寄存於送達地之郵政機關。寄存機關自
    收受寄存文書之日起，應保存3 個月。違反道路交通管理事
    件統一裁罰基準及處理細則第5 條、行政程序法第72條第1
    項、第73條及第74條分別著有明文。
四、經查：
（一）本件異議人駕駛前開自用一般小客車，行經上開時、地有
      超速之違規事實，而經內政部警政署國道公路警察局員警
      逕行舉發等情，為受處分人所不爭執，並有上開裁決書、
      內政部警政署國道公路警察局公警局交字第ZFC073189 號
      舉發違反道路交通管理事件通知單各1 紙在卷可稽，自堪
      信實。
（二）惟本件違規係於99年1 月8 日寄存送達於異議人戶籍地址
      即彰化縣社頭鄉○○路○段584 巷2 弄8 號之郵政機關「
      社頭郵局」，此有內政部警政署國道公路警察局第六警察
      隊99年6 月10日公警六交字第0990670847號函及所附內政
      部警政署國道公路警察局第六警察隊送達證書各1 紙在卷
      足憑，可確定本件舉發通知單顯已合法送達於異議人無誤
      。惟本件係逕行舉發案件，並非由異議人當場接獲舉發通
      知單，故其若欲於期限內自行繳納罰鍰，則必於接獲舉發
      通知單後，依上載應到案日期內繳納之，今舉發通知單上
      所載「應到案日期」為98年10月7 日，惟該舉發通知單合
      法送達於異議人係99年1 月8 日，則異議人縱於甫接獲舉
      發通知單後即刻前往原處分機關繳納，於客觀上顯然不能
      於「應到案日期」前自行到案繳納最低額罰鍰，明顯影響
      異議人權益。
（三）綜上所陳，原舉發機關寄存送達予異議人時，卻未更新應
      到案日期，致異議人無法於期限內自行繳納最低額罰鍰，
      此前程序上之瑕疵所造成之損害，不應由異議人承擔，是
      原處分機關仍依首揭規定裁處異議人新臺幣4,500 元罰鍰
      ，難謂適法。衡諸異議人固不爭執本件違規事實，只於接
      獲舉發通知單後請求本院處以繳納較低罰鍰等情，應認本
      件異議為有理由，由本院將原處分撤銷，改裁處異議人最
      低額罰鍰新臺幣3,000 元，並依道路交通管理處罰條例第
      63條第1 項之規定併計違規點數1 點，始為公允。
據上論斷，應依道路交通案件處理辦法第20條，裁定如主文。
中    華    民    國    99    年    9     月    17    日
                  交通法庭  法  官  王奕勛
以上正本證明與原本無異。
如不服本裁定，應於裁定送達後5日內向本院提出抗告狀。
中    華    民    國    99    年    9     月    17    日
                            書記官  戴國安

司法院資訊處製作；財團法人民間司法改革基金會備份。
